【裁判字號】    96,交易,581
【裁判日期】    970321
【裁判案由】    過失傷害
【裁判全文】
臺灣臺北地方法院刑事判決             96年度交易字第581號
公  訴  人  臺灣臺北地方法院檢察署檢察官
被      告  乙○○
輔  佐  人  甲○○
被      告  丁○○
上列被告因過失傷害案件，經檢察官提起公訴（九十六年度偵字
第一一九二七號），本院判決如下：
    主  文
乙○○因過失傷害人，處有期徒刑貳月，如易科罰金，以新臺幣
壹仟元折算壹日，減為有期徒刑壹月，如易科罰金，以新臺幣壹
仟元折算壹日。
丁○○因過失傷害人，處有期徒刑月，如易科罰金，以新臺幣
壹仟元折算壹日，減為有期徒刑壹月又拾伍日，如易科罰金，以
新臺幣壹仟元折算壹日。
    事  實
一、乙○○於民國九十六年四月二十一日晚間七時十分許，駕駛
    車號F9-2923號自用小客車（下稱朱車）上載其母丙○○○
    ，由臺北縣深坑鄉○○路往木柵方向行駛於內側車道，於途
    經該路段天龍宮入口前之路口處停等紅燈，欲待路口號誌變
    為綠燈時循序左轉進入天龍宮入口，且其前方尚有二台車輛
    亦在停等紅燈等待左轉時，原應注意汽車行駛至交岔路口，
    行進、轉彎應遵守燈光號誌或交通指揮人員之指揮；且左轉
    彎時，應距交岔路口三十公尺前顯示方向燈或手勢，換入內
    側車道或左轉車道，行至交岔路口中心處左轉，並不得占用
    來車道搶先左轉。而依當時為晴天、夜間有照明、視距良好
    ，該路段為三岔路口，為乾燥、無缺陷、無障礙物之柏油路
    面，並無不能注意之情事，因見其行進方向之前方路口仍為
    紅燈，左側對向車道並無車輛，竟未等候前方號誌變換為綠
    燈後，循序駛至交岔路口中心處後左轉，而起步將朱車駛入
    對向車道欲逆向行駛至路口左轉進入天龍宮。適有對向由丁○○所駕駛車號3C-8559號自小客車（下稱林車），於行經
    同一路口內側車道停等紅燈時，亦疏未注意汽車行駛至交岔
    路口，其行進應遵守燈光號誌；及汽車在設有慢車道之雙向
    二車道，在劃有分向限制線之路段，不得駛入來車之車道內
    ；且汽車行駛時，駕駛人應注意車前狀況，並隨時採取必要
    之安全措施等義務，因不耐久候，逕以時速六十公里之速度
    逆向駛入來車道以超越停於其前之二台車輛，並於闖越路口
    紅燈後，回復至原同向車道之中線車道行駛，林車之左前車
    頭因而與逆向欲左轉入天龍宮之朱車前車頭相互撞擊而肇事
    ，致丙○○○受有左側骨盆恥骨骨折、雙側薦椎骨折、頭頸
    部外傷合併頸椎挫傷、胸廓挫傷等傷害；丁○○則受有左額
    部、左腰及雙膝擦挫傷、左眼眶挫傷及右手挫扭傷等傷害。
    乙○○及丁○○於肇事後，在未有偵查犯罪職務之機關或公
    務員發覺其為犯罪人前，於警員前往處理時，主動供承肇事
    犯罪，自首並接受裁判。
二、案經丙○○○、丁○○訴由臺北縣警察局新店分局報告臺灣
    臺北地方法院檢察署檢察官偵查起訴。
    理  由
一、前揭犯罪事實，業據被告乙○○於警詢、偵查及本院審理中
    均坦承不諱，核與告訴人丁○○指述所受傷害之情形，及證
    人丙○○○所證車禍發生情節均相符合，並有道路交通事故
    現場圖、道路交通事故調查報告表(一)、(二)、臺北市立萬芳醫
    院甲種診斷證明書各一紙、國防醫學院三軍總醫院附設民眾
    診療服務處診斷證明書二紙及現場照片共四十二張附卷可稽
    ，是被告乙○○之自白核與事實相符，應堪信為真實。
二、而訊據被告丁○○固坦承曾於前揭時、地駕駛林車與朱車發
    生車禍，並造成當時乘坐朱車副駕駛座之丙○○○受有左側
    骨盆恥骨骨折、雙側薦椎骨折、頭頸部外傷合併頸椎挫傷、
    胸廓挫傷等傷害，惟矢口否認有何過失傷害犯行，並辯稱：
    伊當時駕駛林車由臺北市○○鄉○○路往石碇方向行駛於內
    側車道，行經系爭交岔路口時，因見前方號誌欲自綠燈轉換
    為黃燈，即變換車道至中線車道行駛，以時速六十公里之速
    度通過路口後不久，突見對向由被告乙○○所駕駛，位於內
    側車道第三台之朱車快速從對向逆向駛出，伊因閃避不及，
    始遭該車前車頭撞擊其左前車頭而肇事，而該路段最高速限
    原即為六十公里，是伊就本件車禍發生並無過失云云。經查
    ：
  (一)被告丁○○於案發時、地，駕駛林車至系爭交岔路口停等紅
    燈時，原係停於該路段內側車道，距路口前之第三台車輛，
    卻逕以時速六十公里之速度逆向駛入來車道以超越停於其前
    之二台車輛，並於闖越路口紅燈後，回復至原同向車道之中
    線車道行駛，林車之左前車頭因而與逆向欲左轉入天龍宮之
    朱車前車頭相互撞擊而肇事，致丙○○○受有左側骨盆恥骨
    骨折、雙側薦椎骨折、頭頸部外傷合併頸椎挫傷、胸廓挫傷
    等之傷害等情，業據證人即告訴人丙○○○於警詢、偵查及
    本院審理時證述綦詳，並有道路交通事故現場圖、道路交通
    事故調查報告表(一)、(二)、國防醫學院三軍總醫院附設民眾診
    療服務處診斷證明書一紙及現場照片共四十二張附卷可稽。
  (二)被告丁○○雖以前揭情詞置辯，然其就車禍發生之過程，先
    於警詢及偵查中供稱：「當時我駕駛自小客車3C-8559由木
    柵往石碇方向行駛，我是行駛在內側車道，當我經過上述路
    口的紅綠燈時忽然有一部自小客F9-2923跨越雙黃線逆向要
    往前左轉進入天龍宮，當我要經過該路口時我有注意到對向
    車道上有兩部車在路口打方向燈要左轉，但我沒想到第三部
    車會忽然跨越雙黃線衝出來。我閃避不及所以便與對方發生
    碰。我時速約六十公里。」、「（對於證人所言有無意見？
    ）有，當時是綠燈，我的車速是六十公里，突然對方車子衝
    出，我煞車不及就撞上他。」、「（當時跟前車距離為何？
    ）當時還沒什麼車。」等語；於本院審理時卻改稱：「他們
    一直說我闖紅燈，其實我沒有闖紅燈，當時是黃燈，我車子
    過了一半，當然還是要過，當時我是在最內側車道，我前面
    有兩台車，我看到快變成黃燈了，所以我就從右邊出來直行
    通過路口，撞到的地點就是輪胎印痕的起點，所以車子才會
    往右邊移。」、「被告乙○○的輔佐人沒有在現場，他不知
    道情況，當時我是走在中線車道，被告乙○○的車子速度蠻
    快的就把車子開過來，我主要車損的部分是左前方。」、「
    （乙○○的車輛是行進中突然左轉？）是」、「（當時車輛
    多不多？）當時車輛還蠻多的。」等語，則被告丁○○除就
    所供其當時通過系爭路口時之時速係六十公里一事，前後一
    致外，就其於案發當時通過系爭路口時，該路口號誌係綠燈
    或轉黃燈，而其當時係直行內側車道通過路口或自內側車道
    變換車道至中線車道後通過路口，被告乙○○之車輛係在停
    等前車左轉時侵入來車道或行進中侵入來車道，抑或是當時
    路上車輛多寡等情，所述均前後不一，則其所供除車速一事
    外，其餘是否屬實，已屬可疑。
  (三)又系爭路口為一三岔路口，自被告丁○○方向行駛至系爭路
    口時，因該路段左側並無道路，除迴轉車輛外，其內側車道
    於綠燈情況下，應無車輛停等左轉，以致同車道後方車輛塞
    車之可能。且依證人即案發後到場處理車禍之臺北縣警察局
    新店分局深坑分駐所警員王秉琮於偵查中所證：「（現場是
    你處理的嗎？）是，我是車禍處理小組，我到現場時現場尚
    未移動，有其他員警幫忙指揮交通，我當天到場是19時許，
    現場的車流量很大，因為剛好是下班時間，當時路口等紅綠
    燈時才會塞住，不然車速都維持在40左右，……。」、「（
    當時的車流量仍可使車輛保持一定的距離？）應該可以，沒
    有到達車跟車緊接的程度。」等語，可知案發當時該路段因
    下班時間車多，車速約維持在時速四十公里左右，被告既自
    承當時其見系爭路口綠燈欲轉為黃燈時，其行駛之內側車道
    前方尚有二台車輛未通過路口，則以證人王秉琮所證當時車
    流量以觀，其同向其餘車道自亦應有其他車輛正在通過路口
    或已接近路口停止線停車，是在此情形下，縱被告丁○○由
    內側車道向右變換車道至同向之中線車道行駛，除有可能亦
    遭該車道前車停等紅燈而遭攔阻外，車速亦不可能過快，而
    被告丁○○當時卻得以在重重車輛攔阻下，以時速六十公里
    快速通過系爭路口以致肇事，即已與常理不符，是證人丙○○○證稱：被告丁○○當時係於停等紅燈時，高速逆向超過
    其前二台車輛後通過路口駛回原方向之中線車道等語，尚非
    無據。
  (四)再觀諸卷內由證人王秉琮所繪製之道路交通事故現場圖及現
    場照片，其中林車主要係左前車頭受損較嚴重，朱車則係車
    頭中間偏右部分向內凹陷，兩車相撞後，朱車係自木柵往石
    碇方向中線車道內側往該車道中央留下二道長約四至五公尺
    之輪胎印痕，該印痕之起點距離路口斑馬線約十公尺左右之
    距離，最後朱車係與林車同向停於木柵往石碇方向中線車道
    與外側車道間距路口約二十五公尺處，是依前揭現場圖及現
    場照片等資料，可知兩車應係於距路口約十公尺遠之中線車
    道始發生對撞，若證人王秉琮所證當時車流狀況屬實，朱車
    當時既欲前往路口左側之天龍宮入口，依常理實無在路口綠
    燈轉黃燈，對向車輛急忙通過路口之際，即在距離路口十公
    尺遠之處即搶先進入來車道逆向行駛，而致自己及母親生命
    於危險當中，反而被告乙○○於偵查中所述：其當時係見前
    方路口為紅燈，對向車道並無來車，始越過雙黃線進入來車
    道逆向行駛等語，始符常情，是被告丁○○辯稱當時路口號
    誌係綠燈轉黃燈云云，應不足採。
  (五)另又以朱車當時係逆向行駛，最後卻與林車同向停於木柵往
    石碇方向中線車道與外側車道間，距離遭撞擊點約十五公尺
    、距路口約二十五公尺處之情形觀之，亦可見林車當時車速
    極快，始能將朱車之車頭撞擊至與其同方向滑行一段距離後
    停止，而朱車於當時之車速應較緩慢，若被告於案發時確係
    自木柵往石碇方向中線車道直行通過路口，當無不能注意而
    緊急煞車之可能，是被告丁○○辯稱當時朱車之速度極快，
    以致其閃避不及云云，亦不足採。況以現場並無任何林車煞
    車痕跡之情形可知，被告丁○○於進入系爭路口時，應未察
    覺朱車已越過雙黃線逆向進入來車道之事，衡其原因應係其
    前方有障礙物，以致視線遭阻擋所致，亦可證被告丁○○所
    供其係自中線車道直行通過路口云云，顯屬卸責之詞，不足
    採信，證人丙○○○所證被告丁○○當時係逆向進入對向車
    道超車後始通過路口行駛原方向之中線車道等語，而堪憑採
    。
  (六)至被告丁○○所提出臺灣省臺北縣區車輛行車事故鑑定委員
    會九十六年八月十四日北縣鑑字第0965180776號鑑定意見書
    雖認：「一、乙○○駕駛自用小客車，違規跨越分向限制線
    搶先左轉，未讓直行車先行為肇事原因。二、丁○○駕駛自
    用小客車，無肇事因素。」，然依該鑑定意見書中所據以認
    定肇事責任之肇事經過欄中，其所認定：「乙○○駕駛自用
    小客車，於前述時、地，沿深坑鄉○○路往木柵方向行駛，
    行經肇事地點左轉時，與對向直行駛來之丁○○所駕駛自用
    小客車發生撞擊。」等情中，誤認被告丁○○係直行通過路
    口後始發生撞擊而肇事，且就當時路口號誌是否為紅燈一事
    漏未斟酌，自亦未就若當時該路口係為紅燈時，被告丁○○
    是否尚有通過路口之路權等情予以分析，況該鑑定委員會於
    作成本件鑑定意見書之前，僅單方面取得及聽取到場之被告
    丁○○所提出之資料及陳述，其鑑定意見之作成，亦難免有
    偏頗之可能，顯難憑採，併予敘明。
三、按汽車行駛時，駕駛人應注意車前狀況，並隨時採取必要之
    安全措施；汽車在設有慢車道之雙向二車道，在劃有分向線
    限制線之路段，不得駛入來車道；汽車行駛至交岔路口，行
    進、轉彎應遵守燈光號誌；左轉彎時，應距交岔路口三十公
    尺前顯示方向燈或手勢，換入內側車道或左轉車道，行至交
    岔路口中心處左轉，並不得占用來車道搶先左轉，道路交通
    安全規則第九十四條第三項、第九十七條第一項第二款、第
    二項前段、第一百零二條第一項第一款、第五款分別定有明
    文。被告乙○○及丁○○均係合法考領我國自小客車駕照之
    駕駛人，自應遵守前揭規定，而案發時為晴天，該路段為三
    岔路口，夜間有照明，視距良好，又為乾燥、無缺陷、無障
    礙物之柏油路面等情，為道路交通事故調查報告表所明載，
    被告乙○○及丁○○均無不能注意之情事，其中被告乙○○
    竟疏未注意汽車行駛至交岔路口，行進、轉彎應遵守燈光號
    誌；且左轉彎時，應距交岔路口三十公尺前顯示方向燈或手
    勢，換入內側車道或左轉車道，行至交岔路口中心處左轉，
    並不得占用來車道搶先左轉之義務，即於紅燈時占用來車道
    搶先左轉。被告丁○○亦疏未注意汽車行駛至交岔路口，其
    行進應遵守燈光號誌；及汽車在設有慢車道之雙向二車道，
    在劃有分向限制線之路段，不得駛入來車之車道內；且汽車
    行駛時，駕駛人應注意車前狀況，並隨時採取必要之安全措
    施等義務，於路口為紅燈時駛入來車道超車後闖越路口，且
    未減速慢行以致肇事，雙方就本件車禍之發生即同有過失，
    且被告乙○○之行為與被告丁○○所受傷害，及被告丁○○
    之行為與告訴人丙○○○間所受傷害間，均有相當因果關係
    ，自均應負過失責任，至告訴人丙○○○與其所乘坐汽車之
    駕駛人即被告乙○○間，雖就車禍之發生與有過失，但就被
    告丁○○過失責任之成立並不生影響。是本件事證明確，被
    告乙○○、丁○○二人過失傷害犯行均堪以認定，應予依法
    論科。
四、核被告乙○○及丁○○所為均係犯刑法第二百八十四條第一
    項前段之過失傷害罪。被告二人於肇事後，在未有偵查犯罪
    職務之機關或公務員發覺其為犯罪人前，於警員到場處理時
    ，均主動供承肇事犯罪，自首並接受裁判一節，有卷附臺北
    縣警察局新店分局道路交通事故肇事人自首情形記錄表一紙
    可按，應均依刑法第六十二條前段自首之規定，減輕其刑。
    而被告二人前均無犯罪前科，有臺灣高等法院被告全國前案
    紀錄表二紙可佐，爰審酌被告乙○○自始坦承犯行，過失情
    節較輕，所造成被告丁○○受傷情形輕微，尚未賠償被告丁○○之損害，其因過失致被害人丙○○○受傷之部分，已獲
    丙○○○所諒解；及被告丁○○犯後否認犯行，且飾詞狡辯
    ，過失情節較重，所造成被害人丙○○○受傷情形甚為嚴重
    ，至今均未賠償被害人之損失等一切情狀，分別量處如主文
    所示之刑，並各諭知易科罰金之折算標準。又被告乙○○、
    丁○○所為前揭過失傷害犯行，均係於九十六年四月二十四
    日所為，合於中華民國九十六年罪犯減刑條例之減刑條件，
    均應依該條例第二條第一項第三款、第七條、第九條之規定
    ，減其宣告刑二分之一，且諭知易科罰金之折算標準。
據上論斷，應依刑事訴訟法第二百九十九條第一項前段，刑法第
二百八十四條第一項前段、第四十一條第一項前段、第六十二條
前段，中華民國九十六年罪犯減刑條例第二條第一項第三款、第
七條、第九條，刑法施行法第一條之一，判決如主文。
本案經檢察官郭瑜芳到庭執行職務。
中    華    民    國    97    年    3     月    21    日
            臺灣臺北地方法院交通法庭
                                          法  官  劉秀君
上正本證明與原本無異。
如不服本判決，應於判決送達後10日內向本院提出上訴狀（應抄
附繕本）。告訴人或被害人如對於本判決不服者，應具備理由請
求檢察官上訴，其上訴期間之計算係以檢察官收受判決正本之日
期為準。
                                          書記官  吳俊龍
中    華    民    國    97    年    3     月    21    日


司法院資訊處製作；財團法人民間司法改革基金會備份。
